臺灣士林地方法院刑事判決　　　　　　　　　　　　　　九十年度訴字第三九一號
　　公　訴　人　臺灣士林地方法院檢察署檢察官
　　被　　　告　甲○○
右列被告因違反期貨交易法案件，經檢察官提起公訴（九十年度偵字第三九０一號）
，及移送併案審理（九十年度調偵字第一二七號），本院判決如左：
    主  文
甲○○未經許可，擅自經營期貨經理事業，處有期徒刑伍月。
    事  實
一、甲○○於民國八十七年七月至同年十一月間止，在設於台北市○○○路○段二號
    五樓之羅盛豐期貨股份有限公司（嗣更名為瑞富羅盛豐期貨股份有限公司，以下
    簡稱羅盛豐公司）擔任講師，負責內部人員之教育訓練，明知未經主管機關財政
    部證券暨期貨管理委員會（以下簡稱證期會）許可，並發給許可證照，不得經營
    期貨經理事業。竟自八十七年十一月二日起至八十八年十一月二十五日止，先後
    引介黃愛嬌、葉如玉、盧敏裕、吳慧怡、林欣宜、葉志華、林幼紋、許芳綺、蔡
    宜容、陳涵寧、李秋銅、陳重圳、彭惠珍、丁○○等人與羅盛豐公司簽訂期貨交
    易受託契約，並約定黃愛嬌等人匯款至羅盛豐公司指定之銀行帳戶，以開立期貨
    帳戶。甲○○並與黃愛嬌等人簽訂授權書委託甲○○為全權代理人，代理黃愛嬌
    等人委託買賣期貨交易、期貨交割事宜。甲○○並與黃愛嬌等人約定若操作獲利
    則甲○○可分得二成，另甲○○復與羅聖豐公司之營業員約定，每賣出一口合約
    ，甲○○可自營業員獲得之佣金分得美元四元至五元不等之退佣。黃愛嬌等人乃
    分別匯入新台幣十萬元至六十萬元不等之金額，以供甲○○代為操盤買賣期貨。
    甲○○遂自八十七年十一月四日起至八十八年十二月三日止，先後以黃愛嬌等人
    存放於上開帳戶之資金，代理黃愛嬌等人買賣農產品、新加坡摩根台灣指數及馬
    克、日元、英鎊、瑞士法郎等外幣之期貨交易，而擅自經營期貨經理事業。迨於
    八十六年三月間，因甲○○代其客戶丁○○操作瑞士法郎期貨交易後，發生高額
    虧損，丁○○始具狀向台灣桃園地方法院檢察署告發而得知上情。
二、案經桃園縣警察局楊梅分局報請台灣桃園地方法院檢察署呈轉台灣高等法院檢察
    署令轉台灣士林地方法院檢察署檢察官偵查起訴，及移送併案審理。
    理  由
壹、認定犯罪事實所憑之證據及理由
一、訊據被告甲○○於本院審理時坦承自八十七年十一月間起引介黃愛嬌等人至羅盛
    豐公司開立期貨交易帳戶，並受黃愛嬌等人授權，代理黃愛嬌等人以上述方法下
    單買賣期貨交易，若獲利可分紅二成及由營業員處獲得退佣。
二、被告如何引介丁○○至羅盛豐公司開立期貨交易帳戶，丁○○復簽訂授權書委託
    甲○○為全權代理人，代理丁○○委託買賣期貨交易、期貨交割事宜，甲○○並
    代丁○○操作瑞士法郎期貨交易等情，業據告發人丁○○於偵查中指陳歷歷，並
    提出期貨交易受託契約書、羅盛豐公司開戶申請書暨信用調查表與開戶證明書、
    聲明書各一份及買賣報告書、月對帳表二十紙等影本附卷可憑影本附卷可憑（見
    台灣桃園地方法院檢察署八十九年度偵字第一二五九五號偵查卷第三十七頁至七
    十九頁）。
三、證人即羅盛豐公司之稽核員乙○○於本院結證稱被告曾於八十七年七月間至同年
    十一月間，曾在羅盛豐公司擔任講師，負責內部人員之教育訓練，黃愛嬌、葉如
    玉、盧敏裕、吳慧怡、林欣宜、葉志華、林幼紋、許芳綺、蔡宜容、陳涵寧、李
    秋銅、陳重圳、彭惠珍等十三人確於羅盛豐公司開立期貨交易帳戶，均授權被告
    代理下單買賣農產品、新加坡摩根台灣指數及馬克、日元、英鎊、瑞士法郎等外
    幣之期貨交易等語（見本院九十一年三月五日訊問筆錄及九十一年三月二十六日
    審理筆錄），並據提出黃愛嬌等人與羅盛豐公司簽訂之期貨交易受託契約書共十
    二份（陳涵寧部分未據提出），及期貨交易月對帳單共十三份附卷為證。
四、綜上足證被告自八十七年十一月二日起至八十八年十一月二十五日止，先後引介
    黃愛嬌等人與羅盛豐公司簽訂期貨交易受託契約，開立期貨交易帳戶，被告並自
    八十七年十一月四日起至八十八年十二月三日止，代理黃愛嬌等人操作農產品、
    新加坡摩根台灣指數及馬克、日元、英鎊、瑞士法郎等外幣之期貨交易，若獲利
    甲○○可分紅二成或每賣出一口合約，甲○○可自營業員獲得之佣金分得美元四
    元至五元不等之退佣。
貳、本院對被告辯解之判斷
一、訊據被告否認有經營期貨經理事業，並辯稱：伊係受親友委託代理期貨交易，若
    有虧損伊還賠補，且伊自己也下單買賣，並非經營期貨經理事業等語。
二、惟按任何人（包括公司、行號及個人）除依期貨交易法第三條第二項規定豁免者
    外，以接受委託書並收取佣金或手續費等方式，代他人操作外幣保證金交易，係
    屬經營期貨經理事業（參見財政部證券暨期貨管理委員會台財證(七)字第二八二
    四六號函），自應受期貨交易法之規範。因此公司、行號及個人必須依期貨交易
    法第八十二條第一項規定，經主管機關許可，並發給許可證照，始得接受委託書
    並收取佣金或手續費，代他人操作期貨交易。被告既未向主管機關申請許可，並
    發給許可證照，即擅自以接受委託書並分紅或向營業員收取退佣，代他人操作期
    貨交易，係屬未經許可擅自經營期貨經理事業，其有違反期貨交易法第八十二條
    第一項規定甚明。被告所辯，乃卸責之詞，洵不足採。事證明確，被告犯行堪以
    認定，應依法論科。
參、論罪科刑之理由
一、被告甲○○明知未經財政部證券暨期貨管理委員會許可並發給許可執照，不得擅
    自經營期貨經理事業，核被告所為，係違反期貨交易法第八十二條第一項規定，
    而犯同法第一百十二條第五款規定之罪。公訴人雖僅就被告代丁○○操作期貨交
    易之犯行予以起訴，而未論及其餘代黃愛嬌等十三人操作期貨交易之犯行（業經
    公訴人移送併案審理），惟該其餘事實既與上開已起訴部分有實質上一罪關係，
    均為起訴效力所及，本院自得併予審理，併此敘明。
二、爰審酌被告犯罪之方法、目的、破壞經濟金融秩序之程度、投資人所受損害程度
    ，及犯後仍不知悔悟等一切情狀，量處如主文所示之刑。
肆、移送併辦部分：
一、移送併辦意旨（台灣士林地方法院檢察署九十年度調偵字第一二七號）另略稱：
    被告甲○○為羅盛豐公司之業務員，未取得期貨營業員之執照，竟自八十七年十
    二月十五日起，陸續向告訴人丙○○借款四十萬元、五十五萬元，並將所借得之
    款項，利用陳薏凌、嚴雪尹所開立之帳戶從事期貨買賣，又被告未經證期會之許
    可，竟於八十八年四月間，向丙○○遊說出資三十萬元投資成立「廣豐源投資管
    理顧問有限公司」（下稱廣豐公司）經營期貨事業，因認被告涉犯詐欺罪嫌，與
    前揭之違反期貨交易法第八十二條第一項之部分，有方法結果之牽連關係，而其
    經營期貨事業部分，與前揭違反期貨交易法第八十二條第一項之部分，有連續犯
    之裁判上一罪關係云云。
二、依前開移送併辦意旨所示，被告係向丙○○借款，而利用陳薏凌、嚴雪尹所開立
    之帳戶從事期貨交易，是被告縱使詐騙丙○○金錢，所得係供自己投資期貨交易
    之用，並無代丙○○操作期貨交易之情事，被告該部分所為並不構成違法經營期
    貨經理事業之罪，質言之，被告詐欺取財部分與本案之未經許可，擅自期貨經理
    事業罪行，並無方法結果之牽連關係。又被告成立廣豐公司部分，移送併辦意旨
    未指明被告係涉犯何罪名，惟依廣豐公司全名觀之，被告係涉犯未經許可，擅自
    經營期貨顧問事業罪行，與本案之未經許可擅自經營期貨經理事業罪行，罪名互
    殊，犯罪構成要件相異，顯非有連續犯之裁判上一罪關係。故移送併辦部分，除
    被告代黃愛嬌等十三人操作期貨部分外，其餘查與本案無裁判上一罪關係，非起
    訴效力所及，自應退還檢察官另行處理，附此敘明。
據上論斷，應依刑事訴訟法第二百九十九條第一項前段，期貨交易法第一百十二條第
五款判決如主文。
本案經檢察官江林達到庭執行職務
中      華      民      國      九十一      年    四    月      九      日
                                      臺灣士林地方法院刑事第三庭
                                          法  官  何  信  慶
右正本證明與原本無異。
如不服本判決，應於判決送達後十日內，向本院提出上訴狀。
                                          書記官  魏  里  安
中      華      民      國      九十一      年    四    月     十一     日
附錄本案論罪科刑法條全文
期貨交易法第一百十二條第五款
  有下列情事之一者，處七年以下有期徒刑，得併科新臺幣參百萬元以下罰金：
  五  未經許可，擅自經營期貨信託事業、期貨經理事業、期貨顧問事業或其他期貨
  服務事業者。
